臺灣高等法院刑事判決　　　　　　 96年度上更(一)字第605號
上　訴　人　臺灣板橋地方法院檢察署檢察官
被　　　告　乙○○
扶助　律師　陳建維律師
上列上訴人因毒品危害防制條例案件，不服臺灣板橋地方法院94
年度訴字第2332號，中華民國95年7月31日第一審判決（起訴案
號：臺灣板橋地方法院檢察署94年度偵字第6347號），提起上訴
，本院判決後，經最高法院發回審理，本院更為判決如下：
    主  文
原判決撤銷。
乙○○連續販賣第一級毒品，處有期徒刑柒年陸月，扣案第一級
毒品海洛因壹小包（淨重參點貳玖公克、空包裝重零點伍柒公克
）沒收銷燬之。販賣毒品所得之財物新臺幣壹萬陸仟元沒收，如
全部或一部不能沒收時，以其財產抵償之。
    事  實
一、乙○○明知海洛因係民國（下同）87年5月20日公布施行，
    於同年月22日生效之毒品危害防制條例第2條第2項第1款所
    規定之第一級毒品，不得非法持有、販賣之，竟基於販售第
    一級毒品海洛因以營利之概括犯意，於不詳時間，先以每包
    海洛因（毛重3.8公克）新臺幣（下同）10,000元之價格，
    向綽號「毛毛」年籍不詳之成年男子販入後，自94年1月間
    某日起至2月間某日止，在臺北縣三重市○○○路313號4樓
    427室甲○○住處，以半錢（約1.875公克）8000元，高於進
    價之價格，連續販賣海洛因予甲○○2次。嗣於94年4月13
    日20時許，甲○○因涉有毒品案件，經警持搜索票搜索甲○
    ○上開住處，經甲○○電告乙○○之友人潘邱芷到場（潘邱
    芷所涉施用第二級毒品及持有第一級毒品部分，業經臺灣板
    橋地方法院檢察署檢察官另行依法偵辦），於潘邱芷身上扣
    得乙○○所有之海洛因1小包（淨重3.29公克、空包裝重0.
    57公克）、與本案無關之現金70000元、潘邱芷所有之安非
    他命1小包（毛重0.3公克）、行動電話1具（含門號0000000
    000之SIM卡）。嗣由潘邱芷帶同警方於同日21時許，在臺北
    縣三重市○○路73巷3號11樓查獲乙○○，並扣得乙○○所
    有，與本案犯行無關之電子磅秤1台、海洛因注射針筒1支、
    安非他命吸食器1支、分裝袋1包、改造玩具手槍1 支。
二、案經臺北縣政府警察局新莊分局報請臺灣板橋地方法院檢察
    署檢察官偵查起訴。
    理  由
甲、程序部分
一、被告於原審準備程序時爭執：證人甲○○、劉建良於警訊之
    陳述為審判外陳述無證據能力、潘邱芷身上查獲之毒品及鑑
    定報告、證人陳士通警員於偵查中之證述，與本案無關聯性
    ，故無證據能力（參見原審卷一第23-24頁）。惟查：
  (一)按「被告以外之人於審判中有下列情形之一，其於檢察事務
    官、司法警察官或司法警察調查中所為之陳述，經證明具有
    可信之特別情況，且為證明犯罪事實存否所必要者，得為證
    據：一死亡者。二身心障礙致記憶喪失或無法陳述者。三滯
    留國外或所在不明而無法傳喚或傳喚不到者。四到庭後無正
    當理由拒絕陳述者」，刑事訴訟法第159條之3定有明文。次
    按傳聞之例外，即英美法所稱之「自己矛盾之供述」，必符
    合被告以外之人於檢察事務官、司法警察官、司法警察調查
    中所為之陳述，「與審判中不符」，且其先前之陳述，具備
    「可信性」及「必要性」二要件，始例外得適用上開規定，
    認其先前所為之陳述，為有證據能力，最高法院著有96年度
    台上字第4365號判決可參。查證人甲○○於警訊證述向被告
    購買安非他命，並證述購買之價格、方式，嗣甲○○於原審
    、本院本次更審時，經傳喚、拘提未到庭，而其上開證述為
    證明被告犯罪事實所必要，且證人甲○○於偵查中雖一度具
    結證稱：警詢係警方打好叫我照唸，惟嗣後亦為與警詢相同
    之證述（參見偵查卷第168頁），是其警詢之證述亦有可信
    性，依上開法律及裁判意旨所示，甲○○之警詢證述自有證
    據能力。再證人劉建良於偵查中證稱：警詢是警方威脅要伊
    照他們所寫的唸，且其偵查中之證述與警詢不符，故其警詢
    證述無證據能力。
  (二)次按，證據本身無與本案是否有關聯性，應由本院依職權判
    斷，是證據能力之有無係判斷該證據是否合法取得，與該證
    據與本案是否有關聯性無涉。是被告以潘邱芷身上查獲之毒
    品及鑑定報告、證人陳士通警員於偵查中之證述，與本案無
    關聯性為由，認上開證據無證據能力，於法無據。查證人陳
    士通警員於偵查中具結所為證述查無顯不可信之情況，且於
    原審審理時，業經當事人行使過交互詰問權，故其偵查中之
    證言，有證據能力。再潘邱芷身上扣得之毒品，並無證據顯
    示係違法搜索扣押所得之物，而本件毒品鑑定報告亦係法務
    部調查局所出具，並無顯不可信之情況，依刑事訴訟法第
    159條之4之規定，應有證據能力。
二、除上開被告對證據能力有爭執之部分外，其他本判決下列所
    引用之各該被告以外之人於審判外之陳述（包含書面陳述）
    ，雖屬傳聞證據，惟當事人於原審及本院審理中均表示同意
    作為證據方法而不予爭執，且迄至言詞辯論終結前亦未再聲
    明異議，本院審酌上開證據資料製作時之情況，尚無違法不
    當及證明力明顯過低之瑕疵，亦認為以之作為證據應屬適當
    ，故揆諸前開規定，爰逕依刑事訴訟法第15 9條之5規定，
    認前揭證據資料均有證據能力。扣案物品係警合法搜索扣押
    所得之物，被告對上開證據之證據能力亦不爭執，應認有證
    據能力。
貳、實體部分：
一、訊據被告乙○○固坦承其有於94年間向綽號「毛毛」之人購
    買海洛因，及潘邱芷為警查獲時所扣得之海洛因1包為其所
    有等情不諱，惟堅決否認有何販賣海洛因犯行，辯稱：伊並
    未販賣海洛因予甲○○，亦未託潘邱芷運送海洛因予甲○○
    等語。惟查：
  (一)證人甲○○於94年5月19日偵查中證稱：伊於同年1、2月間
    向被告購買毒品海洛因2次，都是以每半錢8000元之價格購
    入等語，與伊於同年6月30日於偵查中具結證稱：我當日是
    打電話給蔡（志偉），本來要購買毒品，但是蔡在睡覺，所
    以潘（邱芷）接電話，潘在電話中表示因蔡在睡覺他很無聊
    ，所以要過來找我聊天，我當時未告知潘我要找蔡做何事。
    、我是在今年1、2月間向蔡購買的，每次都是半錢8000元，
    交易地點都在我的住處等語（見偵查卷第168頁、第199 頁
    ）相一致。雖證人甲○○於同年5月19日偵查中具結證稱：
    我確實曾向盧志男購買過海洛因，但是蔡與童（建雄）並沒
    有，警詢筆錄是警方已經打好後叫我照唸的。然後來改稱：
    於同年一、二月間曾經向蔡購買過海洛因2次，都是以半錢
    8000元之價格購入，至於童部分不是買，而是他曾經請我吃
    ，海洛因部分二次，安非他命部分二次，都是在同年一、二
    月間，地點都是在我住處，亦即被查獲之地點，潘邱芷和蔡
    來我住處一次，跟他（即潘）不熟等語。同日偵查中，證人
    劉建良證稱：施用毒品來源都是甲○○去購買的，我不清楚
    、我是有聽甲○○說過曾向蔡買過毒品等語（參見偵查卷第
    168頁）。且證人即台北縣新莊分局警員陳士通於同年6月27
    日偵查中證稱：當日持搜索票搜索甲○○，甲○○當時在現
    場表示，伊是向乙○○購買毒品，待會潘邱芷會代乙○○送
    毒品給伊等語，則證人甲○○對其在同年1、2月間曾向被告
    購買毒品一事，前後證述已甚明確，復有證人劉建良、陳士
    通之證述可佐，其於同年5月19日原陳述未向被告購買毒品
    海洛因一詞，既已在當日更正，即無前後證詞不一致之情形
    ，甲○○證稱向被告購買2次海洛因之事實並非無據。
  (二)再證人潘邱芷於原審審理時證稱：我是透過乙○○才認識甲
    ○○的。平常跟甲○○沒有聯絡。案發這一天，她是打被告
    手機要找被告，但是由我來接通。94年4月13日晚間遭警查
    獲當晚我是幾點鐘到乙○○那裡我忘記了。後來就接到甲○
    ○的電話，大約是晚上五、六點的時間，她是打給乙○○，
    她說她有急事，要我們過去找她，我對甲○○說乙○○在睡
    覺，我就想說看看甲○○到底什麼回事，所以我就自己過去
    看看。我在94年4月14日警詢筆錄，有承認當天是要替乙○
    ○拿海洛因給甲○○。當天我到甲○○家裡面，目的是要把
    包包裡面的海洛因給甲○○。但不是因為乙○○要我這樣做
    。我那時還沒有決定是否要給她，因為我無權去動等語。證
    人陳士通於原審審理時證稱：94年4月13日19點30分進去甲
    ○○屋內搜索查獲之後，甲○○有表示她願意配合辦案。我
    們告知她毒品危害防治條例的案件告知毒品上源可以減刑，
    她說她施用毒品有向乙○○、童建雄購買的部分，來源我們
    都有查獲，盧志男則還沒有查獲，她也有說乙○○會透過他
    的小弟潘邱芷送毒品來。當天甲○○以打電話跟他們說要毒
    品之方式，配合我們警察辦案。關於乙○○的部分，甲○○
    撥打手機，但是我不知道她撥打何人的手機，但是我記得是
    由潘邱芷接聽的，潘邱芷說志偉在睡覺，後來甲○○就說她
    要毒品，她毒癮發作了，她說忍不住，要他送過來，打電話
    沒有多久，潘邱芷就過來了，潘邱芷是在二十點的時候在她
    中正北路住處四樓的門口被我們查獲。被查獲的時候，潘邱
    芷身上有帶壹個包包，裡面查獲現金7萬元。還有海洛因毛
    重3. 8公克及安非他命毛重0.3公克。甲○○通電話之後，
    有明確告知我們潘邱芷要過來等語。顯見為警查獲當日，甲
    ○○有打被告手機，向被告索取毒品，因被告在睡覺遂由潘
    邱芷在被告不知情之情況下，代被告帶毒品至甲○○住處，
    足認被告確係甲○○施用毒品之來源。再參以被告於原審時
    已供承，伊與甲○○原係男女朋友，因林女年紀較大，且施
    用毒品，於93年年尾時分手等語（參見原審卷第18頁）。衡
    情應無無償提供毒品供甲○○施用之理。益證甲○○於警詢
    、偵查中證稱，渠向被告購買毒品等情為真。
  (三)此外證人潘邱芷為警查獲後扣案之白粉1包為被告所有之事
    實，為被告所不爭執，經送法務部調查局鑑驗結果，含海洛
    因成分，淨重3.29公克、空包裝重0.57公克，此有該局94年
    6月15日調科壹字第060009878號鑑定通知書1紙（參見偵查
    卷第201頁）存卷可稽，被告犯行事證明確，洵堪認定。
二、核被告所為，係犯毒品危害防制條例第4 條第1 項之販賣第
    一級毒品罪。被告持有上開海洛因之低度行為，為其販賣海
    洛因之高度行為所吸收，不另論罪。按被告行為後，刑法第
    56條業經修正刪除，經總統於94年2月2日公告，並自95年7
    月1日起施行。亦即被告基於概括犯意所為之數行為，自95
    年7月1日起已不再成立連續犯而得論以一罪，而應依其行為
    之性質論罪。惟被告之本案犯行均發生於修法施行之前，被
    告所為之各次行為，各均獨立，依修正前刑法第56條之規定
    ，論以連續犯之一罪對被告較為有利，依修正後刑法第2條
    第1項前段之規定，應適用修正前之刑法第56條之規定論以
    連續犯。被告先後2次販賣海洛因犯行，時間緊接，所犯構
    成要件相同，顯係基於概括犯意而為，為連續犯，應依修正
    前刑法第56條之規定，論以一罪，並就罰金刑部分加重其刑
    ，死刑、無期徒刑不得加重。再查被告販賣2次，價值各僅
    8000元之第一級毒品海洛因予甲○○，所賺之利益甚微而誤
    觸重典，情輕法重，客觀上顯足以引起一般之同情，情堪憫
    恕，本院認即使課被告以毒品危害防制條例第4條第1項之罪
    之法定最低本刑仍屬過重，爰依修正後刑法第59條之規定酌
    減其刑。被告行為後，刑法第65條第2項原規定「無期徒刑
    減輕者，為七年以上有期徒刑」，刑法於94年2月2日修正公
    布，95年7月1日施行，其中第65條第2項修正為「無期徒刑
    減輕者，為20年以下15年以上有期徒刑。」，就「無期徒刑
    減輕其刑部分」予以比較新舊法，修正後刑法第65條第2項
    對被告並未較有利，依刑法第2條第1項之規定，應適用被告
    行為時之刑法第65條第2項規定，予以減輕其刑。
三、原審未審究證人甲○○上揭證述是否與事實相符，遽以證人
    甲○○之證詞有為偵查機關誘導、或為邀輕典而為不實陳述
    之可能云云，而為被告有利之認定，諭知被告無罪，自有違
    誤。檢察官上訴，指摘原判決認事用法之違誤，為有理由，
    應由本院將原判決撤銷改判。
四、爰審酌被告明知海洛因經公告列為第一級毒品毒品在案，不
    得販賣、持有之，竟為圖一己私利，販賣海洛因予甲○○施
    用，從中牟得不法利益，不僅損及甲○○之健康，亦嚴重破
    壞社會安全及被告犯罪後飾詞否認之態度等一切情狀，量處
    如主文所示之刑。扣案白色粉末1小包（淨重3.29公克、空
    包裝重0.57公克），經驗確係第一級毒品海洛因，包裝袋與
    毒品無法完全析離或析離需費甚鉅，均應依毒品危害防制條
    例第18條第1項前段，併諭知沒收銷燬之。被告販賣海洛因
    所得16000元，為被告因上開犯罪所得之財物，業據本院認
    定在卷，應依毒品危害防制條例第19條第1項之規定，宣告
    沒收之，如全部或一部不能沒收時，以其財產抵償之。至其
    餘扣案物品，或非被告所有，或雖為被告所有，但無證據認
    與被告本件犯行有關，爰不於本案為沒收之諭知。
五、至檢察官於94年12月18日原審準備程序中補充擴張起訴事實
    ：94年4月13日20時許，在甲○○住處查獲被告之友人潘邱
    芷，係被告命潘邱芷運送毒品予甲○○，認該次行為係被告
    販賣毒品海洛因予甲○○未遂，因認被告上開行為涉犯毒品
    危害防制條例第4條第1項之販賣第一級毒品未遂罪（參見原
    審卷一第24頁）。惟查：
  (一)按於第一審辯論終結，得就與本案相牽連之犯罪追加起訴。
    追加起訴得於審判期日以言詞為之。刑事訴訟法第265條定
    有明文。本件檢察官係於原審準備期日以言詞方式補充擴張
    被告命潘邱芷交付海洛因予甲○○之販賣第一級毒品未遂之
    事實，與刑事訴訟法第七條規定之相牽連案件不同，不符前
    開法律規定之追加起訴程序。充其量，僅在說明（即提醒法
    院）被告尚有觸犯與起訴事實有連續犯關係屬裁判上一罪之
    上開販賣未遂犯行而已，合先敘明。
  (二)犯罪事實應依證據認定之。依證人潘邱芷、陳正通於原審審
    理時之證言（詳理由貳、一、(一)、(二)）可知：甲○○為警查
    獲當日，固因配合警方辦案而撥打被告之行動電話，欲向被
    告購買海洛因，惟斯時被告在睡覺，係潘邱芷未經被告同意
    ，擅攜被告所有之海洛因出門，欲行交予甲○○，是被告該
    次並無販賣海洛因予甲○○之意思，自難認被告該次有販賣
    海洛因未遂犯行。再上開公訴人擴張之犯罪事實，未經併案
    辦理，故無庸退回檢察官再行處理，附此敘明。
據上論斷，應依刑事訴訟法第369條第1項前段、第364條、第299
條第1項前段，毒品危害防制條例第4條第1項、第18條第1項前段
、第19條第1項，刑法第2條第1項前段、第11條前段、第59條、
修正前第56條、第65條第2項，判決如主文。
本案經檢察官呂光華到庭執行職務。
中　　華　　民　　國　　96　　年　　12　　月　　26　　日
                  刑事第九庭審判長法  官  劉景星
                                  法  官  吳啟民
                                  法  官  王敏慧
以上正本證明與原本無異。
如不服本判決，應於收受送達後十日內向本院提出上訴書狀，其
未敘述上訴之理由者並得於提起上訴後十日內向本院補提理由書
（均須按他造當事人之人數附繕本）。
                                  書記官  丁淑蘭
中　　華　　民　　國　　96　　年　　12　　月　　26　　日
附錄本案論罪科刑法條全文：
毒品危害防制條例第4條
製造、運輸、販賣第一級毒品者，處死刑或無期徒刑；處無期徒
刑者，得併科新臺幣1千萬元以下罰金。
製造、運輸、販賣第二級毒品者，處無期徒刑或7年以上有期徒
刑，得併科新臺幣7百萬元以下罰金。
製造、運輸、販賣第三級毒品者，處5年以上有期徒刑，得併科
新臺幣5百萬元以下罰金。
製造、運輸、販賣第四級毒品者，處3年以上10年以下有期徒刑
，得併科新臺幣3百萬元以下罰金。
製造、運輸、販賣專供製造或施用毒品之器具者，處1年以上7年
以下有期徒刑，得併科新臺幣1百萬元以下罰金。
毒品危害防制條例第18條
查獲之第一、二級毒品及專供製造或施用第一、二級毒品之器具
，不問屬於犯人與否，均沒收銷燬之；查獲之第三、四級毒品及
製造或施用毒品之器具，無正當理由而擅自持有者，均沒入銷燬
之。但合於醫藥、研究或訓練之用者，得不予銷燬。
前項合於醫藥、研究或訓練用毒品或器具之管理辦法，由法務部
會同行政院衛生署定之。前五項之未遂犯罰之。
毒品危害防制條例第19條
犯第4條至第9條、第12條、第13條或第14條第1項、第2項之罪者
，其供犯罪所用或因犯罪所得之財物，均沒收之，如全部或一部
不能沒收時，追徵其價額或以其財產抵償之。
為保全前項價額之追徵或以財產抵償，得於必要範圍內扣押其財
產。犯第4條之罪所使用之水、陸、空交通工具沒收之。
